臺灣臺北地方法院刑事判決　　　　　　　　　　　　　九十三年度易字第七七五號
　　公　訴　人　臺灣臺北地方法院檢察署檢察官
　　被　　　告　乙○○
　　選任辯護人　李克強律師
右列被告因家庭暴力罪之傷害案件，經檢察官提起公訴（九十三年度偵字第五六五四
號），本院判決如左：
    主      文
乙○○連續違反法院依家庭暴力防治法第十三條所為之禁止實施家庭暴力行為，處有
期徒刑陸月，如易科罰金，以佰元折算壹日。
    事      實
一、乙○○與丙○○係兄妹，甲○○則係丙○○之配偶，均屬家庭暴力防治法第三條
　  第四款所稱之家庭成員。乙○○於民國九十二年十一月五日經本院以九十二年度
    家護字第三三八號民事通常保護令，裁定令其：一、不得對丙○○、甲○○實施
    身體或精神上不法侵害之行為；不得直接或間接對於丙○○為騷擾、通話、通信
    之聯絡行為；應最少遠離丙○○住居所（臺北市○○路○段八十三巷一之一號五
    樓）、工作場所（臺北市○○街二十三巷六號三樓）及其他家庭成員經常出入之
    場所（臺北市○○路二○七號、臺北市○○○路○段十五號三樓）至少一百公尺
    ；該保護令之有效期間為十個月。詎乙○○竟基於違反前開保護令之概括犯意，
    連續於九十二年十一月十一日止至九十三年四月十六日止，為下列各違反保護令
    之行為：(一)九十二年十一月十一日，透過不知情之丁○○，寄發收件人為丙○○
    （另二收件人為甲○○與陳安山），內容為「丙○○‧‧‧趁母親陳任正萱中風
    、臥病在床，如果膽敢再將母親名下臺北市○○○路○段十五號三樓之房屋一棟
    擅自辦理過戶而不與家人商量，依法提起告訴，絕不寬貸，幸勿自誤」之存證信
    函予丙○○（存證信函見偵卷第七頁），而對丙○○為直接通信行為。(二)九十二
    年十二月二十七日，與記者至臺北市○○○路○段十五號三樓攝影，違反應遠離
    丙○○其他家庭成員經常出入之場所（臺北市○○○路○段十五號三樓）至少一
    百公尺之保護令。(三)九十三年一月十六日，透過不知情之丁○○，寄發收件人為
    丙○○，內容為「鄭重警告你們三人，如果不把父母親在舊曆年前平安接回和平
    西路團聚、祭拜祖先，絕對告到底，告到甲○○被開除、退休金泡湯‧‧‧。」
    之存證信函予丙○○（存證信函見偵卷第九頁），而對丙○○為直接通信行為。
    (四)九十三年一月二十七日，透過不知情之丁○○，寄發收件人為丙○○（另二收
    件人為甲○○、陳安山），內容為「你們三人一直在外造謠說我偷錢偷畫等情事
    ，現在約你們九十三年二月四日下午二點三十分在和平西路來對質‧‧‧。」之
    存證信函予丙○○（存證信函見偵卷第五十九頁），而對丙○○為直接通信行為
    。(五)九十三年三月四日至臺北市○○○路○段十五號一樓，張貼出租同號三樓房
    屋之廣告，違反應遠離丙○○其他家庭成員經常出入之場所（臺北市○○○路○
    段十五號三樓）至少一百公尺之保護令。(六)九十三年三月十二日，透過不知情之
    丁○○由丁○○位於桃園縣中壢市○○路○段一一七號之住處，傳真內容為「丙○○‧‧‧以不正當方法拐騙父母金錢二千多萬元，金錢得手後，卻不照顧父母
    親。‧‧‧你們這些拐騙父母錢的混蛋，有種面對面事情說清楚，講明白。」（
    文件全文見偵卷第十頁）文件至甲○○位於臺北市○○路二○七號榮工公司之辦
    公室，對身為甲○○配偶之丙○○為間接騷擾。(七)九十三年四月十二日上午十時
    五分許，在本院第五法庭外，見丙○○之配偶甲○○在外，即基於傷害甲○○之
    犯意，以右手揮擊甲○○之臉部一拳，致使甲○○受有左臉頰腫脹之傷勢，而違
    反不得對吳文青配偶甲○○為家庭暴力行為之通常通常保護令。(八)九十三年四月
    十二日，透過不知情之丁○○由丁○○位於桃園縣中壢市○○路○段一一七號之
    得手後，卻不照顧父母親。‧‧‧你們這些拐騙父母錢的混蛋，有種面對面事情
    說清楚，講明白。」、「‧‧‧如果你們再不找四姨作調解，給你們一個機會，
    不然我再在法院提起告訴」、「‧‧‧等法院案子結束後，我再反控你們，我們
    在法院幹到底。」（文件全文見偵卷第三十六頁至第三十七頁、第四十一頁）文
    件至甲○○位於臺北市○○路二○七號榮工公司之辦公室，對身為甲○○配偶之
    丙○○為間接騷擾。(九)九十三年四月十六日，透過不知情之丁○○由丁○○位於
    桃園縣中壢市○○路○段一一七號之住處，傳真內容為「‧‧‧丙○○‧‧‧要
    錢何不自己去賺，何必作個騙子呢？如果不是騙子，就出來開公聽會澄清自己不
    是騙子‧‧‧」（文件全文見偵卷第四十二頁）文件，至甲○○位於臺北市○○
    路二○七號榮工公司辦公室，對身為甲○○配偶之丙○○為間接騷擾。
二、案經丙○○以被害人之身分及係被害人配偶之身分訴經臺灣臺北地方法院檢察署
    檢察官偵查起訴。
    理      由
壹、有罪部分
一、訊據被告乙○○，對於確實曾發生過前述事實欄所載各犯罪事實一事，固予承認
    ，惟矢口否認有任何犯罪行為。辯稱其對通常保護令有提起抗告，所以應自抗告
    被駁回後始能起算保護令之效力；且其係由其女友丁○○代為傳真及寄發存證信
    函，此舉完全係因為保護令中有表明有事要與告訴人丙○○聯絡時，可以透過其
    他親友為之，所以其才由丁○○代為傳真並寄發存證信函；其毆打甲○○完全是
    出於正當防衛云云。惟查：
  (一)就保護令之效力部分：本件被告雖辯稱其有對本院九十二年度家護字第三三八號
    提起抗告，所以已經遮斷其效力，自不得對被告論以違反保護令罪云云。惟按：
    「（第一項）關於保護令之裁定，得為抗告。（第二項）保護令之程序，除本章
    別有規定外，準用非訟事件法有關規定。非訟事件法未規定者，準用民事訴訟法
    有關規定」，家庭暴力防治法第十九條定有明文。又非訟事件法對提起抗告後之
    效力未有明文，自應依家庭暴力防治法第十九條之規定，準用民事訴訟法之規定
    。而依民事訴訟法第四百九十一條第一項：「抗告，除別有規定外，無停止執行
    之效力」，是抗告既無停止執行之效力，自不得因被告提起抗告即遮斷保護令之
    效力。故本件被告既已於九十二年十一月十日收受本院九十二年度家護字第三三
    八號通常保護令，有送達證書一份附於本院前揭九十二年度家護字第三三八號卷
    （見該卷第三○五頁），並經本院調閱該等卷宗核閱屬實，此情已足認定。故抗
    告既無停止執行之效力，被告所辯其已就本院前揭九十二年度家護字第三三八號
    裁定提起抗告，自得遮斷執行之效力云云，並不足採。
  (二)就事實欄中一(一)(三)(四)寄發存證信函予告訴人丙○○部分：
  1.本件被告確曾分於九十二年十一月十一日、九十三年一月十六日、九十三年一月
    二十七日經由不知情之丁○○寄發存證信函予告訴人一情，業據證人丁○○於本
    院審理中證述明確（見本院九十三年八月三十一日審判筆錄第十六頁）；證人即
    告訴人亦於本院審理中證述確實有於前揭時日收到被告所寄來前述之存證信函等
    語（本院前述審判筆錄第六頁至第七頁），此外，復有存證信函三份在卷可參（
    分見偵卷第七頁、第九頁及第五十九頁），被告對此亦不否認（見本院前揭審判
    筆錄第十九頁），此情已足認定。
  2.被告雖辯稱其係依照本院前述保護令內所指示：「若相對人（即被告）認為於保
    護令有效期間有必要與聲請人聯繫，當可透過其他親友為之」，而透過其女友丁○○寄發存證信函云云。惟本院前述保護令所指可透過其他親友為之等語，明顯
    係指可經由第三人代為傳話、轉述等情，當然並不指被告可以間接正犯之方式，
    經由無犯意聯絡之他人代為寄發存證信函之意。蓋信函之寄發係由何人為之，對
    接受保護令之人（即本件告訴人）並無任何意義，對告訴人而言，接受保護令中
    禁止相對人（即被告）對其直接通信之主要目的，乃在於透過該保護令，保護告
    訴人可以不收到被告之信件，與該存證信函係何人所寄發，絲毫並無關連。況由
    被告所寄發之三存證信函之內容觀之，內容多帶有警告及命令告訴人之語氣及字
    眼（存證信函分見偵卷第七頁、第九頁及第五十九頁），亦根本未見被告有何與
    告訴人聯繫之必要性。被告任意曲解本院承辦九十二年度家護字第三三八號裁定
    法官，為顧及家庭成員間有時可能有聯繫之必要，而提醒被告若有必要，仍得以
    其他方式取得與告訴人聯繫之管道此一善意，竟執此點，透過不知情之丁○○作
    為其任意寄發帶有警告及命令意味之存證信函，其所作所為，顯與本院承辦九十
    二年度家護字第三三八號裁定法官之真意不合，是其此點所辯顯不足採。
  (三)就事實欄中一(六)(八)(九)傳真文件予告訴人配偶甲○○部分：
  1.本件被告確曾分於九十三年三月十二日、九十三年四月十二日、九十三年四月十
    六日經由不知情之丁○○傳真文件至甲○○位於臺北市○○路二○七號榮工公司
    之辦公室一情，業據證人丁○○於本院審理中證述明確（見本院九十三年八月三
    十一日審判筆錄第十五頁至第十六頁）；證人即告訴人之配偶甲○○亦於本院審
    理中證述確實有於前揭時日收到被告所傳真來前述之文件等語（本院前述審判筆
    錄第十頁至第十二頁），此外，復有傳真文件五份在卷可參（分見偵卷第十頁、
    第三十六頁至第三十七頁、第四十一頁至第四十二頁），被告對此亦不否認（見
    本院前揭審判筆錄第十八頁至第十九頁），此情已足認定。
  2.被告雖同辯稱其係依照本院前述保護令內所指示：「若相對人（即被告）認為於
    保護令有效期間有必要與聲請人聯繫，當可透過其他親友為之」，而透過其女友
    丁○○傳真文件云云。惟如前所述，被告顯係故意曲解本院前述通常保護令，況
    由被告所傳真文件之內容及語氣觀之，僅為辱罵告訴人抒發其情緒而已（所傳真
    之文件見偵卷第十頁、第三十六頁至第三十七頁、第四十一頁至第四十二頁），
    並未見被告有何與告訴人聯繫之必要。顯見被告係以此方法，而間接騷擾告訴人
    （因為係直接傳真予告訴人之配偶，故係間接騷擾告訴人），是其此點所辯，亦
    不足採。
  (四)就事實欄中一(二)(五)未遠離告訴人其他家庭成員經常出入臺北市○○○路○段十五
    號三樓部分：
  1.本件被告分於九十二年十二月二十七日，與記者至臺北市○○○路○段十五號三
    樓攝影；及於九十三年三月四日至臺北市○○○路○段十五號一樓，張貼出租同
    號三樓房屋之廣告等情，有ＴＶＢＳ電視臺九十二年十二月二十七日新聞列印資
    料一份、招租廣告現場照片二幀在卷可參（分見偵卷第八頁及第二十二頁）。被
    告對此亦不否認（分見本院前揭審判筆錄第十九頁、偵卷第六十四頁）。而臺北
    市○○○路○段十五號三樓，係本院前述保護令中命令被告應至少遠離該處一百
    公尺之場所，亦有該保護令一份在卷足憑（見偵卷第十一頁），此情復足認定。
  2.被告雖辯稱九十二年十二月二十七日，係其父親陳丹誠之學生要其至臺北市○○○路○段十五號三樓云云；而其於九十三年三月四日係張貼「房間出租」廣告，
    並非「房屋出租」廣告，且是因為生活需要才出租張貼廣告云云（分見偵卷第三
    十二頁、本院前揭審判筆錄第十九頁）。然本件本院前述九十二年度家護字第三
    三八號裁定，既已諭令被告至少應遠離告訴人其他家庭成員經常出入之臺北市○○○路○段十五號三樓一百公尺，而被告所辯於九十二年十二月二十七日係其父
    親陳丹誠學生要其至該處，九十三年三月四日係因生活需要才出租該地並張貼廣
    告云云，顯非得藉以接近本院前述保護令諭令禁止被告接近前揭場所之理由，其
    此點所辯亦不足採。
  (五)就事實欄中一(七)中傷害告訴人之配偶甲○○部分：
  1.本件被告於九十三年四月十二日上午十時五分許，在本院第五法庭外，見告訴人
    之配偶甲○○在外，即基於傷害甲○○之意，以右手揮擊甲○○之臉部一拳，致
    使甲○○受有左臉頰腫脹之傷勢等情，業據證人甲○○於本院審理中證述明確（
    見本院前揭審判筆錄第十三頁至第十四頁），復有國立臺灣大學醫學院附設醫院
    診斷證明書一份在卷可參（見偵卷第三十四頁），被告對此亦不否認（見本院前
    揭審判筆錄第十五頁），此情已足認定。而被告對於告訴人之配偶甲○○不得為
    家庭暴力行為，亦有本院前述九十二年度家護字第三三八號保護令在卷可參（見
    偵卷第十一頁），此情復足認定。
  2.被告雖辯稱當時係實施正當防衛云云。惟按刑法第二十三條規定正當防衛之要件
    ，必對於現在之不正侵害，始能成立，若侵害已過去，或預料有侵害而侵害尚屬
    未來，則其加害行為，自無正當防衛之可言，最高法院著有十九年上字第一一七
    四號判例可資參照。本件被告自承九十二年四月十二日上午十時五分在本院第五
    法庭外開庭前，見甲○○上來指著伊，以為甲○○要出手毆打伊，所以便出手毆
    打甲○○等（見本院前揭審判筆錄第十五頁）。足見告訴人之配偶甲○○當時並
    未開始對被告有何等侵害，被告在甲○○未對其侵害之際，即逕行傷害甲○○，
    本諸最高法院前述判例見解，自不得認被告之行為係正當防衛，是其所辯，亦不
    足採。
  (六)綜上所述，本件事證明確，被告犯行已堪認定，其所辯並不足採。
二、查被告乙○○與告訴人丙○○係兄妹，甲○○係告訴人之配偶，均屬家庭暴力防
    治法第三條第四款所定之家庭成員。被告對告訴人為直接通信、間接騷擾、對告
    訴人之配偶甲○○為傷害行為、至臺北市○○○路○段十五號等行為，核其所為
    ，係犯家庭暴力防治法第五十條第一款（就傷害甲○○部分）、第二款、第四款
    之違反保護令罪及刑法第二百七十七條第一項之傷害罪（就傷害甲○○部分）。
    被告利用不知情之丁○○為傳真及寄發存證信函之行為，為間接正犯。被告先後
    多次違反保護令之犯行，時間緊接，方法相同，觸犯構成要件相同之罪名，顯係
    基於概括犯意為之，應依連續犯規定，論以情節最重之違反保護令罪中禁止實施
    家庭暴力行為（蓋該次傷害甲○○之行為，除違反保護令罪外，另構成傷害罪）
    一罪，並加重其刑。被告一行為而觸犯前開罪名，為想像競合犯，應從一重之違
    反保護令罪論處。爰審酌被告多次違反本院所核發之保護令，其犯罪情節重大，
    在法院開庭前，竟於法院之法庭前對告訴人之配偶為傷害行為，視法治為無物，
    所生之損害甚為嚴重及其他一切情狀，量處如主文所示之刑，並諭知易科罰金之
    折算標準，以示懲儆。
三、另按被害人之配偶得獨立告訴，刑事訴訟法第二百三十三條第一項定有明文，本
    件就被害人甲○○傷害部分，前於偵查中係經其配偶即告訴人丙○○獨立告訴（
    分見偵卷第三十二頁、本院卷第九頁至第十頁），是本前揭規定，告訴人既有獨
    立告訴權，本院自應就傷害部分予以審理，併此敘明。又當事人聲請調查之證據
    ，與待證事實無重要關係者，應認為不必要，刑事訴訟法第一百六十三條之二定
    有明文。本件被告雖聲請傳喚其父母親及其二姑，惟本件審酌之重點，既在於被
    告有無違反本院所核發前開保護令之行為，則被告聲請請求傳喚其父母親與二姑
    云云，經核均無必要，自無庸再予傳喚，併此敘明。
貳、不另為無罪諭知部分：
一、公訴意旨另以被告於九十二年十一月十日、十一日亦有傳真文件至告訴人之配偶
    甲○○前述辦公室，認此部分被告亦構成違反保護令罪等。
二、按犯罪事實應依證據認定之，無證據不得認定犯罪事實；不能證明被告犯罪者，
    應諭知無罪判決，刑事訴訟法第一百五十四條第二項、第三百零一條第一項分別
    定有明文。次按事實之認定，應憑證據，如未能發現確實之證據，或證據不足以
    證明，自不能以推測或擬制之方法，以為裁判基礎；再犯罪事實所憑之證據，無
    論係直接證據或間接證據，其為訴訟上之證明，須於一般人均不致有所懷疑而得
    確信為真實之程度，始得據為有罪之認定，倘其證明尚未達此程度而尚有合理之
    懷疑存在時，本諸無罪推定原則，自應為被告無罪之諭知；又被告否認犯罪事實
    所持辯解縱使不能成立，除非有確實證據足以證明對於被告犯罪已無合理之懷疑
    外，不能遽為有罪之認定；刑事訴訟法規定被告有緘默權，被告基於不自證己罪
    原則，既無供述之義務，亦不負自證清白之責任，不能因被告未能提出證據資料
    證明其無罪，或對於被訴之犯罪事實不置可否，即認定其有罪，最高法院著有九
    十二年度台上字第二五七○號判決可資參考。從而，認定被告有罪之證據，定需
    達到使事實審審判之法官有「確信」之心證時（即英美法上Ｂｅｙｏｎｄ  ａ
    ｒｅａｓｏｎａｂｌｅ  ｄｏｕｂｔ），方得為被告有罪之判斷，若依負追訴犯
    罪職責之檢察官所提出之證據，尚無法使事實審法官有此程度之心證時，因法院
    僅有調查而無蒐集證據之義務（最高法院九十一年度台上字第五八四六號判決參
    照），且檢察官於訴訟上應負提出證據及說服之實質舉證責任，倘現存卷內證據
    尚未達有罪程度之確信時，自應為有利於被告之認定，最高法院亦著有九十二年
    台上字第一二八號判例可資參照。本件公訴人雖認被告於九十二年十一月十日及
    十一日，亦有傳真文件至前述告訴人之配偶甲○○辦公室，惟依卷內所存被告傳
    真文件記錄，並無任一文件上所顯示之傳真日期係於九十二年十一月十日及十一
    日之記錄，自不得僅因告訴人之指訴，即遽認被告之行為構成犯罪。而本院依前
    所述，復無依職權蒐集證據之義務，是依卷內所存之證據，既尚不足使本院達到
    被告確有於九十二年十一月十日及十一日傳真文件至前述告訴人之配偶甲○○辦
    公室之心證，就此部分，即應為被告有利之認定。又因該部分被告倘成立犯罪，
    與被告前述成立犯罪部分，有連續犯之裁判上一罪關係，爰不另為無罪之諭知，
    併此敘明。
據上論斷，應依刑事訴訟法第二百九十九條第一項前段，家庭暴力防治法第五十條第
一款、第二款、第四款，刑法第十一條前段、第五十六條、第二百七十七條第一項、
第五十五條、第四十一條第一項前段，罰金罰鍰提高標準條例第一條前段、第二條，
判決如主文。
本案經檢察官張安箴到庭執行職務。
中　　　華　　　民　　　國　　九十三　　年　  九　　　月　　  二十三　　日
                              臺灣臺北地方法院刑事第十四庭
                                  審判長法  官  宋松璟
                                        法  官  王綽光
                                        法  官  吳冠霆
右正本證明與原本無異。
如不服本判決，應於判決送達後十日內向本院提出上訴狀（應抄附繕本）。告訴人或
被害人如對於本判決不服者，應具備理由請求檢察官上訴，其上訴期間之計算係以檢
察官收受判決正本之日期為準。
                                        書記官  楊文祥
中　　　華　　　民　　　國　　九十三　　年　  九　　　月　　  二十三　　日
附錄法條：家庭暴力防治法第五十條、刑法第二百七十七條
家庭暴力防治法第五十條
違反法院依第十三條、第十五條所為之下列裁定者，為本法所稱之違反保護令罪，處
三年以下有期徒刑、拘役或科或併科新台幣十萬元以下罰金︰一禁止實施家庭暴力行
為。
二  禁止直接或間接騷擾、接觸、通話或其他連絡行為。
三  命遷出住居所。
四  遠離住居所、工作場所、學校或其他特定場所。
五命完成加害人處遇計畫：戒癮治療、精神治療、心理輔導或其他治療、輔導。
中華民國刑法第二百七十七條
(普通傷害罪)
傷害人之身體或健康者，處三年以下有期徒刑、拘役或一千元以下罰金。
犯前項之罪因而致人於死者，處無期徒刑或七年以上有期徒刑；致重傷者
，處三年以上十年以下有期徒刑。
